【裁判字號】    90,上易,3471
【裁判日期】    901214
【裁判案由】    傷害
【裁判全文】
臺灣高等法院刑事判決                            九十年度上易字第三四七一號
    上  訴  人  丁○○
    即  被  告
    選任辯護人  朱富賢
右上訴人因傷害案件，不服臺灣桃園地方法院八十九年度易字第二四一二號，中華民
國九十年六月十九日第一審判決（起訴案號：臺灣桃園地方法院檢察署八十八年度偵
字第一二六八三號），提起上訴，本院判決如左：
    主  文
原判決撤銷。
丁○○共同傷害人之身體，累犯，處有期徒刑陸月，如易科罰金，以參佰元折算壹日
。
    事  實
一、丁○○（綽號「福揚」）於民國八十三年間曾因妨害秩序罪，經本院判處有期徒
    刑一年確定，於八十六年五月二十三日執行完畢，仍不知悛悔。其於八十八年三
    月三十一日凌晨一時許，在桃園縣桃園市○○路九八二號吉利釣蝦場內，因在該
    釣蝦場飲酒消費之甲○○、戊○○酒後在言談中提及「福揚」，丁○○知悉後心
    生不滿，竟與綽號「龍一」及其餘十餘名不詳姓名之成年男子，共同基於傷害之
    犯意聯絡，由丁○○指使「龍一」及其餘十餘名成年男子，或徒手，或持鐵棍、
    柺杖鎖，同時在吉利釣蝦場內及場外共同毆擊甲○○、戊○○二人，致甲○○受
    有頭部外傷合併頭皮撕裂傷五公分、顏面骨骨折、右腓骨骨折等傷害，戊○○則
    受有右側臉頰撕裂傷四公分長、右側足踝撕裂傷一公分長之傷害。
二、案經甲○○、戊○○訴由桃園縣警察局桃園分局報請台灣桃園地方法院檢察署檢
    察官偵查起訴。
    理  由
一、訊據被告丁○○對其於前揭時地與告訴人甲○○、戊○○發生衝突等情固不諱言
    ，惟矢口否認有何傷害犯行，辯稱其當日獨自至該處釣蝦，因告訴人甲○○、戊○○酒後擋路而發生爭執，但僅出手將二人推開即離去，並未指使他人毆打告訴
    人，至於其離去後告訴人遭何人毆打其並不知情，亦與其無關等語。惟查前揭犯
    罪事實，業據告訴人甲○○、戊○○於警訊、偵查、及審理時迭次指訴綦詳，彼
    此所述之情節亦相互一致，彼二人所受之傷害復有敏盛綜合醫院出具之診斷證明
    書二紙（偵查卷第八頁、第九頁）、傷勢照片十張（偵查卷第十六至十八頁）、
    及敏盛綜合醫院九十年二月五日九十敏法字第０二０一號函（原審卷第八十頁）
    在卷可稽；又告訴人等與被告原不相識，本案係因告訴人依據遭毆打時被告自報
    之綽號，經友人查訪得知被告原先使用之行動電話號碼為「000000000
    0」號，經提供與警方始循線查得被告之姓名身份等情，業據告訴人供明，並有
    告訴人報案時所提之字條乙紙可按（偵查卷第十八頁），而被告對其綽號為「福
    揚」、及「0000000000」原先為其租用之行動電話號碼等情亦直承不
    諱，且對其於案發時曾在該釣蝦場與告訴人發生衝突乙節亦不否認，足見告訴人
    等之指訴並非憑空虛指，堪認確與事實相符，被告所辯無非卸飾之詞，不足採信
    ；又證人即吉利釣蝦場負責人乙○○於警訊、偵查及審理中雖多次證稱不認識被
    告，其係在廚房煮食時聽見客人喊叫有人打架，其出來時見到告訴人二人倒在釣
    蝦場外樹林內，乃囑員工丙○○將告訴人送醫，並未看見告訴人遭何人毆打等語
    ，然其既證稱並未親自目睹告訴人與被告發生衝突及告訴人遭毆打之經過情形，
    其證言自亦不足資為有利於被告之論據；綜上所述，本案事證明確，被告之犯行
    應堪認定。
二、核被告所為，係犯刑法第二百七十七條第一項之傷害罪。其與「龍一」等十餘名
    不詳姓名之成年男子間有共同之犯意聯絡，而推由「龍一」等人實施犯罪構成要
  件行為，自均為共同正犯。被告等同時同地毆打告訴人甲○○、戊○○二人成傷
    ，為想像競合犯，應從一重處斷。被告於八十三年間曾因妨害秩序罪，經本院判
    處有期徒刑一年確定，於八十六年五月二十三日執行完畢，有本院被告全國前案
    紀錄表及臺灣高等法院檢察署刑案紀錄簡覆表可稽，其於五年內再犯本件有期徒
    刑以上之罪，為累犯，並依法加重其刑。
三、原判決對被告予以論科，雖非無見，然查：(1)告訴人二人受傷後送醫急診之時間
    為八十八年三月三十一日凌晨一時二十五分，經敏盛綜合醫院九十年二月五日九
    十敏法字第０二０一號函敘明在卷，由此可知告訴人遭毆打之時間應在當日凌晨
    一時許，原判決疏未注意及此，將被告之犯罪時間誤認為當日凌晨一時四十分許
    ，已有疏誤。(2)案發時被告本身並未動手，僅係指使他人動手毆打告訴人，亦據
    告訴人等指訴明確（偵查卷第四十七頁反面、原審卷第五十四頁、本院卷第三十
    八、三十九頁），原判決未就此明白認定被告共同犯罪之行為態樣，反認定被告
    有共同毆打告訴人之行為，亦與卷內事證不盡相符。(3)原判決漏未記載告訴人甲○○頭部外傷併頭皮撕裂傷之長度為五公分，又漏未記載告訴人戊○○臉頰撕裂
    傷之部位係在右側，亦稍嫌未盡周延。被告提起上訴，仍執陳詞否認犯罪，雖無
    理由，惟原判決既有可議，仍應撤銷改判，另為適法之諭知。爰審酌被告與告訴
    人等素不相識，偶因告訴人酒後細故，即夥同眾人群毆告訴人等，致告訴人等所
    受傷害非輕，事後又未能補償其等所受之損失，顯無悔意等一切情狀，量處如主
    文第二項所示之刑，並諭知易科罰金之折算標準，以示儆懲。被告行為後刑法第
    四十一條已於九十年一月十二日修正公布生效，將原定須犯最重本刑為三年以下
    有期徒刑以下之刑之罪，而受六月以下有期徒刑或拘役之宣告，始得易科罰金之
    規定，修正為犯最重本刑為五年以下有期徒刑以下之刑之罪，而受六月以下有期
    徒刑或拘役之宣告者，均得易科罰金，相比較下，自應適用依修正後之現行規定
    諭知易科罰金，併此敘明。
據上論斷，應依刑事訴訟法第三百六十九條第一項前段、第三百六十四條、第二百九
十九條第一項前段、刑法第二百七十七條第一項、第二十八條、第五十五條、第四十
七條、第二條第一項前段、第四十一條第一項前段、罰金罰鍰提高標準條例第一條前
段、第二條，判決如主文。
本案經檢察官賴俊雄到庭執行職務。
中      華      民      國    九  十    年     十二     月     十四     日
                              臺灣高等法院刑事第二十三庭
                                  審判長法  官 黃  瑞  華
                                        法  官 雷  雯  華
                                        法  官 宋      祺
右正本證明與原本無異。
不得上訴。
                                        書記官 蔡  慧  娟
中      華      民      國    九  十    年     十二     月     二十     日
附錄：本判決論罪科刑法條全文
      刑法第二百七十七條第一項
傷害人之身體或健康者，處三年以下有期徒刑、拘役或一千元以下罰金。


司法院資訊處製作；財團法人民間司法改革基金會備份。
